【裁判字號】    99,訴,986
【裁判日期】    991231
【裁判案由】    毒品危害防制條例
【裁判全文】
臺灣基隆地方法院刑事判決               99年度訴字第986號
公  訴  人  臺灣基隆地方法院檢察署檢察官
被      告  陳清標
上列被告因違反毒品危害防制條例案件，經檢察官提起公訴（99
年度偵字第5207號），被告於準備程序進行中，就被訴事實為有
罪之陳述，經本院合議庭裁定由受命法官獨任進行簡式審判程序
，判決如下：
    主  文
陳清標明知為禁藥而轉讓，累犯，處有期徒刑月；又明知為禁
藥而轉讓，累犯，處有期徒刑月。應執行有期徒刑肆月。
    事  實
一、陳清標前因施用第二級毒品案件，先後經本院以98年度基簡
    字第334 號簡易判決、98年度基簡字第717 號簡易判決，各
    判處有期徒刑2 月確定，上揭2 罪嗣經本院以98年度聲字第
    946 號裁定應執行有期徒刑3 月確定，併與其所犯詐欺取財
    案件、經台灣士林地方法院以98年度湖簡字第338 號簡易判
    決判處拘役55日部分接續執行，而於民國99年1 月21日執行
    完畢。詎其猶不知悔改，復基於轉讓第二級毒品甲基安非他
    命之犯意，分於99年10月24日凌晨某時許及26日凌晨2 、3
    時許，在基隆市七堵區○○○路58之2 號住處，無償轉讓微
    量之第二級毒品甲基安非他命予華佳珍施用各1 次。嗣警員
    於99年10月26日晚上9 時35分許，持本院核發之搜索票至陳
    清標上開住處搜索，適華佳珍亦在場，經華佳珍供出毒品來
    源，始悉上情。
二、案經基隆市警察局第一分局報請臺灣基隆地方法院檢察署檢
    察官偵查起訴。
    理  由
一、本件被告所犯者非為死刑、無期徒刑、最輕本刑為3 年以上
    有期徒刑之罪或高等法院管轄第一審案件，其於準備程序進
    行中，先就被訴事實為有罪之陳述，經告知其簡式審判程序
    之旨，並聽取公訴人及被告之意見後，本院依刑事訴訟法第
    273 條之1 第1 項之規定，裁定由受命法官獨任進行簡式審
    判程序，且依同法第273 條之2 規定，簡式審判程序之證據
    調查，不受第159 條第1 項、第161 條之2 、第161 條之3
    、第163 條之1 及第164 條至第170 條規定之限制，合先敘
    明。
二、上揭犯罪事實，業據被告陳清標於偵查、本院準備程序及審
    理中迭承不諱，核與證人華佳珍於偵查中證述被告無償提供
    甲基安非他命予其施用等語大致相符，而證人華佳珍於上揭
    時地為警查獲後，經驗尿送驗，結果呈甲基安非他命陽性反
    應，此有臺灣尖端先進生技醫藥股份有限公司出具之濫用藥
    物檢驗報告在卷足憑，綜上足認被告自白與事實相符，可以
    採信，本案事證明確，被告犯行洵堪認定，應依法論科。
三、論罪科刑
  (一)按甲基安非他命雖係毒品危害防制條例第2 條第2 項第2 款
    所列之第二級毒品，但其業經行政院衛生署分別以68年7 月
    7 日衛署藥字第221433號及69年12月8 日衛署藥字第301124
    號公告列為不准登記藥品及禁止使用在案，復經該署於75年
    7 月11日以衛署藥字第597627號重申公告禁止使用在案，迄
    未變更，此有該等函文可查，自同屬藥事法所規範之禁藥。
    故行為人明知為屬禁藥之甲基安非他命而轉讓予他人者，除
    成立毒品危害防制條例第8 條第2 項之轉讓第二級毒品罪外
    ，亦構成藥事法第83條第1 項之轉讓禁藥罪。然按藥事法第
    83條第1 項係於93年4 月21日修正公布，同年月23日施行，
    為毒品危害防制條例之後法，且藥事法第83條第1 項之法定
    刑為7 年以下有期徒刑，得併科5 百萬元以下罰金，與毒品
    危害防制條例第8 條第2 項之法定刑為6 月以上5 年以下有
    期徒刑，得併科70萬元以下罰金相較後，以藥事法第83條第
    1 項之法定刑為重；又所謂毒品之範圍尚包括影響精神物質
    與其製品，而藥事之管理，亦非僅止於藥品之管理，毒品未
    必均係經公告列管之禁藥，禁藥亦非必均為毒品，毒品危害
    防制條例與藥事法二者，並無必然之特別法與普通法關係。
    故除轉讓之第二級毒品達淨重10公克以上，或成年人轉讓予
    未成年人，而有應依毒品危害防制條例第8 條第6 項及第9
    條之規定加重其刑後之法定刑較藥事法第83條第1 項之法定
    刑為重之情形外，因此係屬同一犯罪行為而同時有二種法律
    可資處罰之「法條（規）競合」情形，應依「重法優於輕法
    」、「後法優於前法」等法理，優先適用屬後法且為重法之
    藥事法第83條第1 項之規定處斷（最高法院96年度臺上字第
    3582號、97年臺非字第397 號判決均參照）。至藥事法第83
    條雖又於95年5 月30日公布修正，然此次修正內容僅係刪除
    常業犯之規定，就構成要件之內容及刑度均未修正，當不影
    響前述法條競合之適用結論，併此敘明。經查，本案被告每
    次轉讓予證人華佳珍之甲基安非他命量微（無證據證明轉讓
    禁藥達10公克以上），且證人華佳珍亦非未成年人，故無上
    開法定加重之事由，揆諸前揭規定與說明，本案被告所為轉
    讓甲基安非他命之犯行，依重法優於輕法、後法優於前法之
    法理，自應優先整體適用藥事法第83條第1 項之規定處斷，
    合先敘明。
  (二)核被告先後2 次轉讓甲基安非他命之犯行，均係犯藥事法第
    83條第1 項之轉讓禁藥罪（原起訴法條為毒品危害防制條例
    第8 條第2 項，業據公訴人蒞庭時更正為藥事法第83條第1
    項）。又被告轉讓禁藥即甲基安非他命前後持有甲基安非他
    命之低度行為，應為轉讓之高度行為所吸收，不另論罪。被
    告上開2 次轉讓禁藥之犯行，犯意各別，時間互異，應予分
    論併罰。再被告有如事實欄一所載前案科刑及執行之情形，
    有臺灣高等法院被告前案紀錄表在卷可考，其於有期徒刑執
    行完畢後5 年內，故意再犯本案有期徒刑以上之各罪，均為
    累犯，應依刑法第47條第1 項之規定加重其刑。至被告就上
    開轉讓禁藥即甲基安非他命予華佳珍之犯行，雖於偵、審中
    均自白，然按對於不同刑罰法律間具有法規競合關係者，由
    法院為比較適用時，應本於法律整體適用不得割裂原則。本
    案被告轉讓禁藥之行為，既發生藥事法第83條第1 項與毒品
    危害防制條例第8 條第2 項規定間之法規競合關係，而應優
    先適用較重之藥事法第83條第1 項規定論處，縱被告於偵查
    及審判中均自白，基於法律整體適用不得割裂原則，自不得
    另依毒品危害防制條例第17條第2 項之規定減輕其刑，併此
    敘明。爰審酌被告明知甲基安非他命為毒品及禁藥，仍無償
    轉讓予他人施用，實助長毒品之流通與危害他人健康，並對
    社會治安造成危害，惟考量其犯後一貫坦承犯行，態度良好
    ，且轉讓禁藥之數量甚微，兼衡其犯罪之動機、目的、手段
    、生活狀況及智識程度等一切情狀，分別量處如主文所示之
    刑，並依法定其應執行刑，以示懲儆。
四、扣案之安非他命吸食器1 組、酒精燈1 台、玻璃球1 顆、藥
    鏟4 支、吸管3 支等物，核與本件轉讓禁藥犯行無直接關聯
    性，爰不予宣告沒收。
據上論斷，應依刑事訴訟法第273 條之1 第1 項、第299 條第1
項前段，藥事法第83條第1 項，刑法第11條前段、第47條第1項
、第51條第5 款，判決如主文。
本案經檢察官林伯宇到庭執行職務。
中    華    民    國    99    年    12    月    31    日
                  刑事第三庭 法  官  黃梅淑
以上正本證明與原本無異。
如不服本判決應於收受送達後10日內向本院提出上訴書狀，並應
敘述具體理由；其未敘述上訴理由者，應於上訴期間屆滿後20日
內向本院補提理由書(均須按他造當事人之人數附繕本)「切勿逕
送上級法院」。
中    華    民    國    99    年    12    月    31    日
                             書記官  丁妍君
附錄本案論罪科刑法條之依據
藥事法第83條第1 項
明知為偽藥或禁藥，而販賣、供應、調劑、運送、寄藏、牙保、
轉讓或意圖販賣而陳列者，處7 年以下有期徒刑，得併科新臺幣
5 百萬元以下罰金。

司法院資訊處製作；財團法人民間司法改革基金會備份。
